臺灣桃園地方法院民事判決　　　　　　　96年度家訴字第24號
原　　　告　丙○○
被　　　告　甲○○
訴訟代理人　乙○○
上列當事人間請求給付扶養費事件，於中華民國96年8 月6 日言
詞辯論終結，本院判決如下：
    主  文
被告應給付原告新臺幣貳拾壹萬元。
被告應給付原告新臺幣壹拾壹萬捌仟捌佰陸拾參元，及自民國96
年8 月起至民國112 年6 月止，按月於每月25日前給付原告新臺
幣壹萬元。
本判決第一項及第二項被告應給付原告新臺幣壹拾壹萬捌仟捌佰
陸拾參元部分，均得假執行。
訴訟費用均由被告負擔。
    事  實  及  理  由
壹、程序方面：
    被告經合法通知，未於最後言詞辯論期日到場，核無民事訴
    訟法第386 條各款所列情形，爰依原告之聲請，由其一造辯
    論而為判決。
貳、實體部分：
一、原告起訴主張：兩造原為夫妻，於民國95年1 月25日協議離
    婚時，約定兩造之未成年子女丁○○（男，89年6 月17日生
    ）由兩造共同監護，丁○○國中畢業以前，應與原告同住，
    畢業後，則聽任丁○○意願，隨意選擇與父或母同住。被告
    應按月於每月25日前給付原告，丁○○之扶養費新臺幣（下
    同）10,000元，至丁○○23歲之當月為止，且至丁○○23歲
    為止，所有必要學費、補習費、車資、保險費及醫療費用等
    ，全數由被告負支付之義務。另兩造復約定被告應於95年7
    月30日前給付原告800,000 元。惟被告自95年10月25日即未
    再給付原告生活費用及學雜費用，計至起訴時，已積欠30,0
    00元扶養費，並有學雜費用18,863元尚未支付，至於800,00
    0 元欠款部分，亦僅給付590,000 元，尚有210,000 元未給
    付，爰以起訴作為催告，本於離婚時之協議，請求(一)、被告
    應給付原告210,000 元；(二)、被告應給付原告丁○○扶養費
    30,000元、學雜費18,863元，及自96年1 月25日起至丁○○
    23歲當月即112 年6 月25日止，按月給付10, 000 元等語。
二、被告於最後言詞辯論期日未到場，據其以前辯論則以：兩造
    為離婚協議時，被告即有負債2,800,000 元，每月需攤還20
    ,000 元 ，95年10月間還向友人借貸500,000 元，亦均用於
    償債及給付原告，當時曾向原告表示要協議減少給付額，但
    原告拒絕與被告協商。而伊原從事快遞工作（需開車），月
    收入為50,000元，嗣於96年1 月間遭原告假扣押而辭職，亦
    因痛風日益嚴重，無法開車，且學歷又低，而致無法找到工
    作，並非故意拒絕給付，而係已無法依協議支付金額，仍願
    每月負擔包含學雜費在內之扶養費5,000 元等語，資為抗辯
    。
三、經查：
(一)、兩造婚生子女丁○○為89年6 月17日生，兩造於95年1 月25
    日協議離婚時，約定丁○○權利義務之行使或負擔由兩造共
    同任之，被告應自按月於每月25日給付原告子女扶養費10,0
    00元，至丁○○23歲當月25日止，及負擔至丁○○23歲止所
    有必要學費、補習費、車資、保險費及醫療費用等，另兩造
    復約定被告應於95年7 月30日前給付原告800,000 元，此有
    戶籍謄本、離婚協議書在卷可按，且為兩造所不否認，堪予
    認定。
(二)、又原告主張被告自95年10月25日起迄今，均未給付原告丁○
    ○上開生活扶養費，並欠繳學雜費用18,863元，且應給付原
    告之800,000 元，亦僅給付590,000 元，尚欠210,000 元之
    事實，業據其提出學費收據、丁○○生活費及學雜費、醫療
    費明細表為憑，且被告就欠款金額亦不否認，此部分欠款項
    目及金額，亦堪認定。
(三)、按契約成立後，情事變更，非當時所得預料，而依其原有效
    果顯失公平者，當事人得聲請法院增、減給付或變更其他原
    有之效果，民法第227 條之2 定有明文。故被告抗辯兩造於
    協議時，即有負債，甚至需向他人借款以為償還等語，則既
    為其於簽立協議書時所明知，尚不得作為無法依約給付之正
    當事由，其所辯，尚無足採。而被告又抗辯曾於95年10月向
    原告請求減少給付等語，惟既未獲得原告同意，則原約定仍
    屬有效，並未成立新約，被告自仍有依約給付之義務。至被
    告抗辯嗣於96年1 月辭去原職，而喪失收入，且因身體有嚴
    重痛風，導致無法尋得工作等語，倘被告因身體狀況或經濟
    環境變遷，致原有經濟能力改變，則依扶養費負擔原則，本
    應依扶養義務人之經濟能力加以酌定而言，自屬情事變更。
    惟本院依被告所提出之健康檢查報告及就醫資料，尚無從認
    定被告已達無法工作、或足以影響工作之程度，而依被告所
    請，送請壢新醫院鑑定，惟被告並未前往鑑定，且經醫院以
    其專業分析被告病情後結果則以：「此病人為一醫似乾癬性
    關節炎患者，若『關節炎急性發作』可能對行車安全有影響
    ，否則若關節炎穩定應可開車」等語，有壢新醫院96年8 月
    7 日壢新醫字第2007080022號函覆在卷可稽，則被告既不諱
    言係自行辭職在前，與其身體狀況無關，則其痛風情形似不
    足以影響其適任工作與否，遑論開車並非特殊技巧，被告並
    無尋找開車相關行業為其工作之必要，且誠如上開函覆結果
    所稱，倘加以穩定控制，並不影響開車行為，則被告就其痛
    風已達無法開車，甚至與不被僱用有關，並未能舉證以實其
    說，又未接受鑑定，則其前開抗辯，實難認為有理由。而本
    院依職權查詢兩造財產資料，顯示被告94年度年收入可達10
    0 餘萬元，名下亦有不動產等情，有稅務電子閘門資料查詢
    表在卷可按，則以被告工作能力及資力而言，其依約給付當
    無困難，亦無顯失公平情事。
四、綜上所述，原告請求被告依兩造離婚協議約定給付，應為可
    採，而被告前開抗辯，均不足採。從而，原告請定被告給付
    原告每月丁○○扶養費用10,000元，自95年10月25日至本院
    審理終結時為止（96年8 月6 日），共計10個月，被告應給
    付原告100,000 元（10,000元×10＝100,000 元）、學雜費
    用18,863元、返還原告本人之欠款210,000 元，及均自訴狀
    繕本送達翌日（即96年2 月4 日）起至清償日止，按週年利
    率百分之5 計算之利息。又原告請求被告按月給付扶養費部
    分，依民事訴訟法第389 條第1 項第2 規定命扶養費義務之
    判決，以起訴前最近6 個月及訴訟中履行期已到者為限，法
    院應依職權宣告假執行；另原告請求被告給付欠款210,000
    元及丁○○學雜費18,863元部分，其金額均未逾500,000 元
    ，依民事訴訟法第389 條第1 項第5 款之規定，亦併依職權
    宣告假執行。而請求將來給付之訴，以有預有請求之必要者
    為限，得提起之，民事訴訟法第246 條定有明文，本件被告
    自95年10月25日起即未依約給付丁○○之扶養費，迄本院審
    結為止，仍以金額過高拒絕給付，則對於未到期之扶養費自
    有提起將來給付之必要，附此敘明。
五、據上論結，本件原告之訴為有理由，依民事訴訟法第385 條
    第1 項前段、第78條、第389 條第1 項第2 款、第5 款，判
    決如主文。
中　　華　　民　　國　　96　　年　　8 　　月　　20　　日
                        家事法庭   法  官  陳筱蓉
上為正本係照原本作成
如對本判決上訴應於判決送達後20日內向本院提出上訴狀
中　　華　　民　　國　　96　　年　　8 　　月　　20　　日
                                   書記官　劉文松